【裁判字號】    95,交訴,32
【裁判日期】    950524
【裁判案由】    公共危險
【裁判全文】
臺灣高雄地方法院刑事判決              95年度交訴字第32號
公  訴  人  臺灣高雄地方法院檢察署檢察官
被      告  戊○○
上列被告因公共危險案件，經檢察官提起公訴（94年度調偵字第
679 號），本院判決如下：
    主  文
戊○○駕駛動力交通工具肇事，致人傷而逃逸，處有期徒刑拾月
。
    事  實
一、戊○○於民國94年1 月6 日8 時40分許，駕駛車號6B-6229
    號自用小客車搭載友人吳明城，沿高雄市前鎮區○○○路由
    南往北行駛，途經復興三路與修文街194 巷口附近，適有丙○○騎乘車號XTC-266 號重型機車，自高雄市前鎮區○○○
    路左轉駛入復興三路，逆向沿復興三路南北向車道，由北往
    南行駛至修文街194 巷口附近，戊○○因閃避不及，致駕駛
    之自用小客車與丙○○騎乘之機車擦撞而肇事，丙○○因而
    人車倒地，並受有頭部右顳擦傷（4 ×4 公分）、輕微腦震
    盪、四肢多處挫擦傷及右肩挫傷併韌帶損傷等傷害（過失傷
    害部分，業據臺灣高雄地方法院檢察署檢察官不起訴處分確
    定）。詎戊○○肇事後，下車察看丙○○之傷勢，明知其駕
    駛動力交通工具肇事，致丙○○受傷，竟未採取救護措施並
    報警處理，逕自棄車逃逸，嗣經警據報前往處理，經由戊○○遺留在現場之自用小客車，始循線查獲上情。
二、案經胡猛順訴由高雄市政府警察局前鎮分局報告高雄地檢署
    檢察官偵查起訴。
    理  由
壹、程序方面：
  (一)被告戊○○明知證人即其友人吳明城、許碧文、當天在場民
    眾陳龍強、徐進丁、彭及裕於檢察事務官偵訊時所為之陳述
    ，以及證人即告訴人丙○○於警詢及檢察事務官偵訊時所為
    之陳述，均屬被告以外之人於審判外之陳述，具有刑事訴訟
    法第159 條規定，不得為證據之情事，於本院準備程序明確
    表示：不爭執證據能力等語（見本院卷第14至15頁），且於
    言詞辯論終結前，均未聲明異議，而上開證人於司法警察及
    檢察事務官偵訊時所為陳述作成時之狀況，並無任何違反自
    由意志或遭誘導陳述之情形，本院認為適當，依刑事訴訟法
    第159 條之5 第1 項之規定，為傳聞法則之例外，均有證據
    能力。
  (二)被告爭執證人甲○○於94年3 月23日接受檢察事務官偵訊時
    所為陳述之證據能力。因證人甲○○當日偵訊時所為之陳述
    ，係屬被告以外之人於審判外之陳述，且核無刑事訴訟法第
    159 條之1 至之5 所規定之傳聞例外情形，本院因認無證據
    能力。
貳、實體方面：
一、訊據被告固不否認於上揭時、地，駕駛車號6B-6229 號自用
    小客車肇事，致告訴人丙○○受有事實欄所載之傷害，並自
    行離開肇事現場等事實，惟矢口否認有被訴肇事逃逸之犯行
    ，辯稱：當天肇事後，許碧文與綽號「阿華」之友人，將告
    訴人扶至甲○○住處之走廊，伊並請許碧文撥打電話呼叫救
    護車，因伊不知如何處理，且身上沒有錢，即先行離開，回
    屏東借錢，並向人詢問如何處理，伊並無要逃之意思云云（
    見警卷第4 頁、本院卷第14頁、第43至44頁）。
二、經查：
  (一)被告於94年1 月6 日8 時40分許，駕駛車號6B-6229 號自用
    小客車搭載友人吳明城，沿高雄市前鎮區○○○路由南往北
    行駛，途經復興三路與修文街194 巷口附近，適遇告訴人騎
    乘車號XTC-266 號重型機車，自高雄市前鎮區○○○路左轉
    駛入復興三路，逆向沿復興三路南北向車道，由北往南行駛
    至該處，被告因閃避不及，致駕駛之自用小客車與告訴人騎
    乘之機車擦撞而肇事，告訴人因而人車倒地，並受有頭部右
    顳擦傷（4 ×4 公分）、輕微腦震盪、四肢多處挫擦傷及右
    肩挫傷併韌帶損傷等傷害之事實，業據被告供承不諱（見警
    卷第4 頁、94年度偵字第5244號偵查卷第7 至8 頁、本院卷
    第42頁），核與證人丙○○、甲○○、彭及裕、陳龍強、徐
    進丁、吳明城、許碧文證述情節，大致相符，並有被告駕駛
    之自用小客車照片9 張、現場蒐證照片7 張、告訴人騎乘之
    機車照片4 張，以及道路交通事故現場圖、邱綜合醫院94年
    1 月7 日驗傷診斷書各1 份附卷可稽（見警卷第13至20頁、
    同上偵查卷第37至42頁），而堪認定。
  (二)又被告肇事後，曾下車察看告訴人，並試圖叫醒昏迷倒地之
    告訴人等情，亦經被告供承在卷（見警卷第4 頁、同上偵查
    卷第8 頁、本院卷第43頁），核與證人吳明城證稱：被告的
    車子右前側與告訴人之機車擦撞肇事，後來伊與被告下車，
    被告前往察看告訴人，並叫醒他，發現告訴人沒有反應等語
    （見同上偵查卷第21頁），是被告既然於肇事後，下車察看
    告訴人之傷勢，並發現告訴人意識不清，對於其駕駛動力交
    通工具肇事，致告訴人受傷乙節，自有所認識。
  (三)被告駕駛動力交通工具肇事後，並未等待救護車或警察到場
    ，亦未將自己之個人資料或聯絡方式留給告訴人或在場之其
    他民眾，即因緊張及害怕，自行棄車離開現場等情，則據被
    告供稱：「（問：為何未停留在現場處理？）答：我會緊張
    ‧‧‧因為警察還沒有來，我才走的，我也沒有留資料給被
    害人，也沒有問被害人要送那家醫院」、「我會害怕，所以
    就先離開」、「（問：警察到達現場處理時，你們是否還留
    在現場？）答：我沒有」、「（問：是否有交代你的朋友，
    將聯絡你的方式，或者你的姓名、地址告訴告訴人，方便告
    訴人之後聯絡你？）答：沒有」、「（問：你離開時救護車
    或警察有無到達現場？）答：沒有」等語明確（見同上偵查
    卷第21頁、本院卷第43至44頁），核與證人即當日最初抵達
    現場之員警乙○○到庭結稱：「（問：你到現場時，肇事雙
    方是否都還在現場？）答：沒有，只有被害人在現場」、「
    （問：被害人是騎機車，或開自小客車？）答：騎摩托車」
    、「（問：開車的駕駛人？）答：沒有看到」、「（問：到
    達現場時，有無救護車？）答：我們到達後，救護車才到」
    等語相符（見本院卷第32頁），是被告明知告訴人因本件道
    路交通事故受傷，且意識不清，竟未採取任何積極救護措施
    ，更未待救護車或警方到場，即因擔心害怕事後可能負擔之
    責任，逕自離開現場，而未留下任何資料予告訴人或照顧告
    訴人之現場民眾，其主觀上自具有逃逸之故意，要屬灼然。
  (四)被告於本院準備程序原係辯稱：伊曾請友人打電話呼叫救護
    車，並目睹告訴人送上救護車，始行離去等語（見本院卷第
    14頁）。然員警乙○○抵達現場時，被告業已離開現場，已
    據被告自承在卷（見同上偵查卷第21頁、本院卷第43至44頁
    ），而救護車係於員警乙○○到達現場後，始行抵達，則經
    證人乙○○證述如前，被告前揭辯稱：伊係目睹告訴人送上
    救護車後，始行離去乙節，顯非事實，是被告事後改稱：伊
    係請友人許碧文撥打電話呼叫救護車，伊未待救護車到達現
    場，即先行離去等語，已與本院準備程序之供述情節，前後
    矛盾。雖證人許碧文於偵查中證稱：被告請伊以門號000000
    0000號行動電話報案，伊待救護車將人送走，始行離開等語
    （見同上偵查卷第20頁），惟經調閱證人許碧文所持000000
    0000號行動電話門號於94年1 月6 日之通聯記錄，顯示證人
    許碧文當天並無以該手機撥打110 報案電話，或撥打119 通
    知消防單位之紀錄，故證人許碧文前述證詞，應係迴護被告
    之詞，要無可採。倘若被告果真因身上未攜帶足夠之金錢，
    或因不知如何處理，而有向他人詢問或籌措賠償費用之必要
    ，不僅可等待警方到場後，向到場處理員警詢問相關事宜，
    更可借用證人許碧文之手機聯絡朋友或家人，實無離開現場
    之必要。況且，被告縱因籌措現金或向他人詢問如何處理，
    而有離開現場之必要，其先行告知告訴人或在現場照顧告訴
    人之其他民眾，諸如證人甲○○等人，並留下其個人資料或
    聯絡方式，客觀上並無任何困難之處，被告在未告知任何人
    之情況下，即行離去，足見畏罪心虛。蓋被告果真無逃逸之
    意，而認其係基於正當理由離開現場，則自可駕駛車號6B-6
    229 號自用小客車離開，以能更迅速到達目的地籌措款項或
    詢問車禍處理事宜，又豈有將該自用小客車遺留在現場之理
    ！由此益證，被告確為規避肇事責任，以致一時心虛、害怕
    ，而棄車逃逸。
  (五)綜上所述，本案事證明確，被告所辯各節，均不足採信，被
    告上揭肇事逃逸犯行，洵堪認定，應予依法論科。
三、核被告所為，係犯刑法第185 條之4 之駕駛動力交通工具肇
    事，致人受傷而逃逸罪。爰審酌被告於上揭時、地，駕駛自
    用小客車與告訴人發生道路交通事故後，明知告訴人人車倒
    地，並受有傷害，竟未停留現場對告訴人施以救護，並報警
    處理，即逕自逃離現場，棄受傷之告訴人於不顧，行為惡劣
    ，且始終否認犯行，未有悔意等一切情形，量處如主文所示
    之刑。
據上論斷，應依刑事訴訟法第299 條第1 項前段，刑法第185 條
之4 ，判決如主文。
本案經檢察官丁○○到庭執行職務。
中    華    民    國    95    年    5     月    24    日
                  交通法庭  審判長法  官  徐美麗
                                  法  官  莊珮吟
                                  法  官  高增泓
以上正本證明與原本無異。
如不服本判決，應於送達後10日內，向本院提出上訴狀。
中    華    民    國    95    年    5     月    24    日
                                  書記官  林慧芬
附錄本案論罪科刑法條全文：
刑法第185條之4
駕駛動力交通工具肇事，致人死傷而逃逸者，處6 月以上5 年以
下有期徒刑。


司法院資訊處製作；財團法人民間司法改革基金會備份。
